臺灣雲林地方法院刑事判決              100年度訴字第984號
公  訴  人  臺灣雲林地方法院檢察署檢察官
被      告  蔡秋宏
上列被告因違反毒品危害防制條例案件，經檢察官提起公訴（10
0 年度毒偵字第1535號），被告於準備程序就被訴事實為有罪之
陳述，經告知簡式審判程序意旨，並聽取公訴人及被告之意見後
，本院合議庭裁定由受命法官獨任行簡式審判程序，判決如下：
    主   文
蔡秋宏施用第一級毒品，累犯，處有期徒刑玖月。
    事  實
一、蔡秋宏前(一)因施用毒品案件，經裁定送觀察、勒戒後，認無
    繼續施用毒品之傾向，於民國89年4 月18日釋放出所。(二)因
    施用毒品案件，經裁定送觀察、勒戒後，認有繼續施用毒品
    之傾向，再經裁定送強制戒治，於90年1 月20日停止戒治處
    分出所，90年7 月26日保護管束期滿，未經撤銷，以執行完
    畢論。(三)因施用第一、二級毒品案件，經本院以96年度訴字
    第267 號判決分別判處有期徒刑8 月、6 月，並定執行刑為
    有期徒刑1 年確定，嗣經本院裁定減刑，各減為有期徒刑4
    月、3 月，並定執行刑為有期徒刑6 月確定。(四)因詐欺案件
    ，經臺灣臺中地方法院（下稱臺中地院）以96年度簡字第25
    8 號判決判處有期徒刑5 月確定，嗣經臺中地院裁定減刑為
    有期徒刑2 月15日確定。(五)因施用第一級毒品案件，經本院
    以96年度訴字第515 號判處有期徒刑9 月確定。(六)因詐欺案
    件，經本院以96年度六簡字第359 號判處有期徒刑2 月確定
    ，嗣經本院裁定更定其刑為有期徒刑5 月，減為有期徒刑2
    月15日確定。(七)上開(三)至(六)案件，經本院裁定應執行刑為有
    期徒刑1 年5 月確定。(八)因施用第一級毒品、竊盜案件，經
    本院分別以96年度訴字第665 號、96年度虎簡字第545 號、
    96年度虎簡字第543 號判決判處有期徒刑9 月、3 月、3 月
    確定，並經本院裁定定應執行刑為有期徒刑1 年1 月確定。
    前揭(七)(八)所示案件接續執行，於99年3 月18日縮短刑期執行
    完畢。詎其猶不知悔改，竟基於施用第一級毒品海洛因（下
    稱海洛因）之犯意，於100 年8 月26日中午某時許，在雲林
    縣西螺鎮○○里○○路19號住處，以將海洛因摻水置於針筒
    內注射靜脈之方式，施用海洛因1 次。嗣於100 年8 月27
    日，因欲向綽號「大仔」之林照賀（另案偵查中）購買毒品
    時，為警在雲林縣虎尾鎮往土庫鎮○○路旁某加油站之交易
    地點查獲，並徵其同意採集尿液送驗，檢驗結果呈嗎啡陽性
    反應，而查悉上情。
二、案經雲林縣警察局虎尾分局報告臺灣雲林地方法院檢察署檢
    察官偵查起訴。
    理  由
一、被告蔡秋宏所犯之毒品危害防制條例第10條第1 項之罪，非
    死刑、無期徒刑、最輕本刑為3 年以上有期徒刑之罪或高等
    法院管轄第一審之案件，其於準備程序進行中，就前揭被訴
    事實為有罪之陳述，經受命法官告以簡式審判程序之旨，並
    聽取其與公訴人之意見後，本院認無不得或不宜改依簡式審
    判程序進行之情事，依刑事訴訟法第273 條之1 第1 項、第
    284 條之1 規定，裁定本件由受命法官獨任進行簡式審判程
    序，是本件之證據調查，依刑事訴訟法第273 條之2 規定，
    不受同法第159 條第1 項、第161 條之2 、第161 條之3 、
    第163 條之1 及第164 條至第170 條規定之限制，合先敘明
    。
二、上開犯罪事實，業據被告蔡秋宏迭於偵查中及本院審理時，
    均坦承不諱，而其於100 年8 月27日因欲向綽號「大仔」之
    林照賀購買毒品時，為警在前揭交易地點查獲，並徵其同意
    採集尿液，經送往詮昕科技股份有限公司（下稱詮昕公司）
    以氣相層析質譜儀GC/MS 檢驗結果，確呈嗎啡陽性反應，此
    有詮昕公司100 年9 月7 日濫用藥物尿液檢驗報告（原樣編
    號：Ｚ000000000000 號）、毒品犯罪嫌疑人尿液採驗作業管
    制紀錄各1 份（見警卷第3 、4 頁）在卷可憑，足認被告上
    開自白核與事實相符，堪採為認定被告犯罪之證據，是被告
    確實於上開時、地，施用第一級毒品海洛因1 次無訛。
三、再按92年7 月9 日修正公布，自93年1 月9 日施行之毒品危
    害防制條例第20條、第23條將施用毒品之刑事處遇程序，區
    分為「初犯」及「5 年內再犯」、「5 年後再犯」。依立法
    理由之說明係以：「初犯」，經觀察、勒戒或強制戒治後，
    應為不起訴處分或不付審理之裁定；經觀察、勒戒或強制戒
    治執行完畢釋放後，「5 年內再犯」者，因其再犯率甚高，
    原實施之觀察、勒戒及強制戒治既已無法收其實效，爰依法
    追訴或裁定交付審理。至於經觀察、勒戒或強制戒治執行完
    畢釋放後，「5 年後再犯」者，前所實施之觀察、勒戒或強
    制戒治已足以遮斷其施用毒品之毒癮，為期自新及協助其斷
    除毒癮，仍適用「初犯」規定，先經觀察、勒戒或強制戒治
    之程序。從而依修正後之規定，僅限於「初犯」及「5 年後
    再犯」二種情形，始應先經觀察、勒戒或強制戒治程序。倘
    被告於5 年內已再犯，經依法追訴處罰，縱其第3 次（或第
    3 次以上）再度施用毒品之時間，在初犯經觀察、勒戒或強
    制戒治執行完畢釋放5 年以後，已不合於「5 年後再犯」之
    規定，且因已於「5 年內再犯」，顯見其再犯率甚高，原實
    施觀察、勒戒或強制戒治，已無法收其實效，即應依該條例
    第10條處罰。至於第3 次（或第3 次以上）施用毒品之時間
    ，是否宜有期間限制？以多久為適宜？則分屬刑事政策、專
    門醫學之範圍，非審判機關所能決定，有待循立法途徑解決
    ，此有最高法院97年9 月9 日97年度第5 次刑事庭會議決議
    、99年臺非字第49號判決可為參照。查本案被告前(一)因施用
    毒品案件，經裁定送觀察、勒戒後，認無繼續施用毒品之傾
    向，於89年4 月18日釋放出所。(二)因施用毒品案件，經裁定
    送觀察、勒戒後，認有繼續施用毒品之傾向，再經裁定送強
    制戒治，於90年1 月20日停止戒治處分出所，90年7 月26日
    保護管束期滿，未經撤銷，以執行完畢論。(三)因施用第一、
    二級毒品案件，經本院以96年度訴字第267 號判決分別判處
    有期徒刑8 月、6 月，並定執行刑為有期徒刑1 年確定，嗣
    經本院裁定減刑，各減為有期徒刑4 月、3 月，並定執行刑
    為有期徒刑6 月確定。(四)因施用第一級毒品案件，經本院以
    96年度訴字第515 號判處有期徒刑9 月確定。(五)(八)因施用第
    一級毒品、竊盜案件，經本院分別以96年度訴字第665 號、
    96年度虎簡字第545 號、96年度虎簡字第543 號判決判處有
    期徒刑9 月、3 月、3 月確定，並經本院裁定定應執行刑為
    有期徒刑1 年1 月確定，此有臺灣高等法院被告前案紀錄表
    1 份附卷可參，是被告雖係於受觀察勒戒、強制戒治執行完
    畢後5 年後，再犯本案毒品危害防制條例第10條第1 項之罪
    ，惟因前述5 年內曾另再犯施用毒品罪名而屬3 犯以上，自
    經依法予以追訴。本案事證明確，被告犯行堪以認定，應依
    法論科。
四、論罪科刑：
  (一)查海洛因係毒品危害防制條例第2 條第2 項第1 款規定之第
    一級毒品。核被告所為，係犯毒品危害防制條例第10條第1
    項之施用第一級毒品罪。被告因施用第一級毒品而持有第一
    級毒品之低度行為，應為其施用之高度行為所吸收，不另論
    罪。
  (二)被告有如犯罪事實欄一、所載徒刑執行完畢之前科紀錄，有
    卷附臺灣高等法院被告前案紀錄表可按，其於受徒刑之執行
    完畢後，5 年以內故意再犯本案有期徒刑以上之罪，為累犯
    ，應依刑法第47條第1 項規定加重其刑。
  (三)爰審酌被告前有施用毒品、竊盜、詐欺等前科之素行，此有
    前揭被告前案紀錄表在卷可參，又被告前因施用毒品案件，
    已經觀察勒戒、強制戒治、起訴科刑執行完畢，猶犯本案施
    用第一級毒品海洛因之罪，可見無視毒品對於自身健康之戕
    害及國家對杜絕毒品犯罪之禁令，不思悔改，徹底袪除施用
    毒品之惡習，殊不可取；衡以施用毒品行為之本質是藥物濫
    用、物質依賴，自殘性明顯，侵害性卻隱晦，基此，毒品危
    害防制條例第10條第1 項之刑罰，自須與同條例第20條保安
    處分比擬觀察，而不應與一般犯罪之刑罰等量齊觀，故施以
    一段期間之徒刑，藉以隔離毒品、戒除依賴為妥；另考量被
    告施用毒品之犯行，本質上乃屬戕害自己身心健康之行為，
    尚未有嚴重破壞社會秩序或侵害他人權益之情形，且被告犯
    後坦承全部犯行，態度尚佳，暨被告自陳目前在雲林縣西螺
    鎮義和中油加油站上班，業已工作3 至4 個月，每月收入新
    臺幣21,000元，加油站之主管允其在本案服刑完畢後，回到
    原工作崗位，國中畢業之智識程度，家中有祖父母、父母、
    弟弟、妹妹之家庭狀況等一切情狀，量處如主文所示之刑。
    至公訴人雖對被告具體求處有期徒刑10月，惟經本院審酌上
    情，認稍嫌過重，併予敘明。
據上論斷，依刑事訴訟法第273 條之1 第1 項、第299 條第1 項
前段，毒品危害防制條例第10條第1 項，刑法第11條前段、第47
條第1 項，判決如主文。
本案經檢察官何宗霖到庭執行職務。
中    華    民    國  100     年    12    月    9     日
                  刑事第三庭    法  官  陳雅琪
以上正本證明與原本無異。
如不服本判決應於收受判決後10日內向本院提出上訴書狀，並應
敘述具體理由；其未敘述上訴理由者，應於上訴期間屆滿後20日
內向本院補提理由書（均須按他造當事人之人數附繕本）。「切
勿逕送上級法院」。
                                書記官  顏錦清
中    華    民    國  100     年    12    月    9     日
附錄本案論罪科刑法條全文
毒品危害防制條例第10條：
施用第一級毒品者，處 6 月以上 5 年以下有期徒刑。
施用第二級毒品者，處 3 年以下有期徒刑。